【裁判字號】    95,抗,249
【裁判日期】    950724
【裁判案由】    聲請押
【裁判全文】
臺灣高等法院臺南分院刑事裁定           95年度抗字第249號
抗  告  人  甲○○
                      3樓（現羈押於台灣台南看守所）
上列抗告人因聲請押案件，不服臺灣臺南地方法院中華民國95
年7月19日裁定（95年度聲羈字第375號）提起抗告，本院裁定如
下：
    主  文
原裁定撤銷，發回臺灣臺南地方法院。
    理  由
一、本件抗告意旨略以：
  (一)抗告人即被告所涉公訴人所指貪污治罪條例第11條違背職務
    行賄罪，犯罪嫌疑並不重大，亦無羈押必要；查：
  １被告並未與他人勾串：
    檢察官聲請羈押被告，無非係以共同被告吳龍謀、莊惠名之
    供述為據，而認有刑事訴訟法第101條第1項第2款勾串、湮
    滅証據之虞。然就被告與吳龍謀、莊惠名等人相識之過程，
    及翁文山與吳龍謀、莊惠名等人相識之過程、時間均核與共
    同被告即証人吳龍謀、莊惠名、翁文山等人供述不符，則若
    被告確有與他人勾串之行為，何以與共同被告吳龍謀、莊惠
    名之供述有所不符。再者，本件亦無任何資料（例如：通聯
    紀錄、照片）顯示被告有與共同被告鄭永定或任何人勾串之
    證據。
  ２被告並無湮滅証據之事實：
    被告於95年5月20日第一次到台灣台南地方法院檢察署（下
    稱台南地檢署）接受訊問時，為證明吳龍謀交付被告之新台
    幣（下同）100萬元去向，均係被告用於個人消費或公司上
    ，即請被告之妻影印後，傳真予承辦檢察官供參，其上即有
    原本不慎被墨水沾塗之痕跡，並非被告交保30萬元回台北後
    始倒上墨水；再被告華南銀行存摺之所以會丟棄，乃因本件
    案發之時，適逢被告母喪，長子、次子分別應考大學、高中
    之際，被告之妻又需南北奔波為被告辦理交保事宜，該存摺
    又涉及被告可能藏有私房錢，是於被告交保返抵家門後，被
    告之妻即與被告爆發口角衝突，被告一氣之下乃將之剪斷丟
    棄，純屬巧合，絕非滅證。再上揭華南銀行存摺內之明細資
    料，非不得向銀行調取，仍可追溯還原資金流向，被告絕無
    將之湮滅之必要。至於案外人余玉堂供述與被告一致，純係
    事實之故，被告事前或事後，均未直接或間接或以任何方式
    與之有所勾串。
  ３本件亦無證據證明或釋明被告有何犯罪嫌疑重大之情：
  依檢察官所提出之証據資料，係以共同被告吳龍謀、莊惠名
    等人之供述，而認被告有行賄台南市警察局人員之情，此外
    並無其他証據足資佐証。而觀之共同被告吳龍謀、莊惠名等
    人之供述，不外均係表示被告曾向渠等表示被告已墊款100
    萬元向台南市警局人員行賄云云，核屬傳聞證據，依刑事訴
    訟法之規定，不得作為證據，又非證人親自見聞之事實，故
    實難據此認定被告有何涉犯貪污治罪條例第11條可言。
  又被告為証明絕無自己或透過他人向台南市警局人員行賄之
    犯行，表示願意接受測謊，並先後二次接受測謊，測謊結果
    均未有說謊之反應，足見被告並未向他人行賄。至於檢察官
    雖認被告長期服藥，並於測謊前念經，而認測謊結果並不準
    確。然被告二次測謊前，早已將服用之藥物名稱告知測謊人
    員，經施測人員向美國調查局查詢，確定不會影響測謊，乃
    對被告施測，何來不準確可言。由此事證足証被告確實沒有
    行賄，亦無說謊之情事。
  ４此外，本件重要關係人郭永定警員亦已羈押禁見在案，被告
    實無勾串之可能，顯無羈押之必要。蓋公務員既已羈押在案
    ，如何勾串？
  (二)被告犯罪嫌疑並非重大，身體亦不宜施以羈押，家中尚有高
    齡八十三歲之老父待養，懇請鈞院准予具保停押：
    被告並無羈押之理由，亦無羈押之必要，均已如上述；此外
    被告長年罹患糖尿病，經95年5月20日檢察官漏夜偵訊導致
    身體更為不適，而有：1、急性攝護腺併泌道感染。2、糖尿
    病血糖控制不良，白血球暴增，需以抗生素治療（詳被証一
    診斷證明書），實不宜對被告羈押。另被告老父高齡八十三
    歲，正值妻喪末後，心情不穩，更需被告隨侍，如有不測，
    無法在側，恐有終身之憾。
  (三)綜上，本件實無羈押之原因及必要，為此提起抗告，求為撤
    銷原裁定，以維權益，至感德便。
二、按刑事訴訟法第101條第1項第2款所謂「有事實足認為有湮
    滅証據，或勾串證人之虞者」，應依具體事實客觀認定，而
    此事實並非串證之事實，而為有串證之虞之事實。因此，應
    就案件進行情形及所舉證人與被告之關係等因素，被告是否
    有此等行為之虞，綜合以觀，決定是否有湮滅証據或串證之
    虞。
三、經查，原審法院訊問被告後，雖以被告有串證之虞，依刑事
    訴訟法第101條第1項第2款規定裁定准予羈押，並予禁止接
    見通信，但就被告究有何【事實足認有串証或煙滅証據之虞
    】，及有何羈押之必要，均未敘述其理由。且遍觀原審95年
    7月19日之訊問筆錄內容，僅就檢察官聲請羈押之事實訊問
    被告，及就檢察官聲請羈押被告及禁止通信一節，予被告及
    其辯護人陳述意見後，即諭知「候核辦」（見原審卷第12至
    第16頁），並未認定被告有何「湮滅、偽造、變造證據或勾
    串共犯或證人之虞」之具體事証，且未諭知被告有何羈押之
    必要。而同日之押票之記載，亦僅在羈押理由及所犯法條欄
    勾選「有事實足認為有湮滅、偽造、變造證據或勾串共犯或
    證人之虞」，並記載被告所犯之法條為「貪污治罪條例第11
    條第1項」，另羈押理由所依據之事實則記載「如聲請書所
    載」；惟就所引用之聲請書並未附於該押票，致本院無從就
    原審所認之被告羈押原因及其必要性予以審酌。再者，依檢
    察官羈押聲請書所載，檢察官聲請羈押之理由，除認被告有
    串証或湮滅証據之虞外，另認被告所犯之罪為最輕本刑為五
    年以上有期徒刑之罪名，則原審究係引用何聲請書，及引用
    何部分之內容，而認有羈押之必要，亦無從審酌。
四、綜上所述，原審裁定被告羈押之理由既有上開不足之處，且
    就有何具體事証可認被告有勾串共犯或證人，或湮滅証據之
    虞，復未於裁定理由內予以敘明。從而被告提起抗告，指摘
    原裁定不當，為有理由，應由本院將原裁定予以撤銷發回，
    由原審法院就被告是否具有合於羈押之事由，另行調查後為
    適法之裁判。
據上論斷，依刑事訴訟法第413條，裁定如主文。
中    華    民    國    95    年    7     月    24    日
                  刑事第四庭    審判長法  官  吳志誠
                                      法  官  蔡美美
                                      法  官  陳珍如
以上正本證明與原本無異。
不得再抗告。
                                      書記官  岑  玢
中    華    民    國    95    年    7     月    24    日


司法院資訊處製作；財團法人民間司法改革基金會備份。
